臺灣新竹地方法院刑事判決
110年度交簡上字第24號
上  訴  人  
即  被  告  黃建國


上列上訴人即被告因過失傷害案件，不服本院竹北簡易庭於民國
110 年4 月9 日所為之110 年度竹北交簡字第84號第一審刑事簡
易判決（聲請簡易判決處刑案號：臺灣新竹地方檢察署檢察官10
9 年度偵字第13141 號），提起上訴，本院管轄之第二審合議庭
判決如下：
    主  文
原判決撤銷。
黃建國犯過失傷害罪，處拘役貳拾玖日，如易科罰金，以新臺幣
壹仟元折算壹日。
    事  實
一、黃建國於民國109 年8 月6 日中午，騎乘車牌號碼000-0000
　　號普通重型機車，沿新竹縣竹北市縣政九路由北往南方向行
　　駛，於同日12時21分許行至新竹縣竹北市縣政九路與光明五
　　街之交岔路口，左轉光明五街時，其本應注意汽車行駛至閃
　　光黃燈號誌路口，其行進、轉彎，應遵守燈光號誌之指揮，
　　且轉彎車應讓直行車先行；又閃光黃燈即表示「警告」，車
　　輛應減速接近，注意安全，小心通過；而依當時天候晴天、
　　日間自然光線、柏油路面、乾燥、無缺陷、無障礙物、視距
　　良好等情狀，客觀上並無不能注意之情事，詎黃建國疏未注
　　意及此，在該閃光黃燈號誌路口駛入網狀線停等後，見對向
　　車道之自用小客車已停等，竟未注意對向車道直行駛入之機
　　車，即貿然由對向車道之停等車輛間逕行左轉彎，欲駛往新
　　竹縣竹北市光明五街，適古鈞潁騎乘車牌號碼000-0000號普
　　通重型機車，沿新竹縣竹北市縣政九路由南往北方向行駛，
　　直行駛至前開閃光黃燈號誌路口時，亦疏未注意減速接近，
　　即直行經過前開路口，黃建國閃避不及，二車因而發生碰撞
　　，致古鈞潁人車倒地，受有雙前臂、雙小腿及右髖部鈍挫傷
　　之傷害。嗣黃建國於肇事後停留在現場，在有偵查犯罪職權
　　之機關或公務員尚不知何人肇事前，向據報前來處理之警員
　　坦承肇事自首而接受裁判。
二、案經古鈞潁訴由新竹縣政府警察局竹北分局報請臺灣新竹地
    方檢察署檢察官偵查聲請簡易判決處刑。
    理  由
一、按被告以外之人於審判外之言詞或書面陳述，除法律有規定
    者外，不得作為證據；又被告以外之人於審判外之陳述，雖
    不符合同法第159 條之1 至第159 條之4 之規定，但經當事
    人於審判程序同意作為證據，法院審酌該言詞陳述或書面陳
    述作成時之情況，認為適當者，亦得為證據；又當事人、代
    理人或辯護人於法院調查證據時，知有第159 條第1 項不得
    為證據之情形，而未於言詞辯論終結前聲明異議者，視為有
    前項之同意，刑事訴訟法第159 條第1 項、第159 條之5 分
    別定有明文。經查，本判決所引用以下被告黃建國以外之人
　　於審判外之陳述之供述證據及其餘所依憑判斷之非供述證據
　　等證據方法，除被告於本院審理時陳稱：診斷證明書是有這
　　樣寫，但是告訴人車禍後有起身走來走去，沒有傷等語外（
　　見交簡上字第24號卷第123 頁），在本案言詞辯論終結前，
　　檢察官及被告均未就本判決其餘所引用被告以外之人於審判
　　外之陳述及所調查之證據主張有刑事訴訟法第159 條第1 項
　　不得為證據之情形，復均未曾於言詞辯論終結前聲明異議，
　　而被告上開所言應係對於被起訴犯行部分提出辯解，尚非對
　　證據能力聲明異議至明；本院審酌上開供述證據作成時並無
　　違法或不當之情況，另其餘所依憑判斷之非供述證據，亦無
　　證據證明係違反法定程序所取得，且無刑事訴訟法第159 條
　　之4 顯有不可信或其他不得作為證據之情況；又各該供述證
　　據及非供述證據均無證明力明顯過低之情形，復均經本院於
　　審判程序依法進行調查，並予以當事人辯論，被告之訴訟防
　　禦權已受保障，上開供述證據及非供述證據等證據方法均適
　　當得為證據，依刑事訴訟法第159 條之5 規定，應認均有證
　　據能力。至被告於本院審理時雖陳稱：我的機車倒地後，把
　　手部分是壓在斑馬線上，現場圖內容是錯的等語，惟本院並
　　未以該道路交通事故現場圖作為被告有罪認定之依據，爰不
　　予贅述證據能力之有無，附此敘明。
二、本案認定犯罪事實所憑之證據及理由：
（一）訊據被告黃建國對有於前揭時地騎乘前開重型機車，自對
　　　向車道停等之自用小客車間左轉彎，欲前往新竹縣竹北市
　　　光明五街，斯時告訴人古鈞潁有騎乘上揭重型機車沿新竹
　　　縣竹北市縣政九路由南往北方向行駛，直行經過該路口，
　　　二車因而發生碰撞，告訴人古鈞潁人車倒地等情坦承不諱
　　　，惟矢口否認有何過失傷害犯行，辯稱：我左彎是有錯，
　　　但是我已經過了差不多有4 公尺，告訴人就撞到我車子的
　　　尾巴，是她撞到我，不是我撞到她，而且車禍發生後告訴
　　　人有起來走來走去，根本也沒有這些傷勢云云。　
（二）經查：
　１、被告黃建國於109 年8 月6 日12時21分許騎乘前開重型機
　　　車行至新竹縣竹北市縣○○路○○○○街○○○○○號誌
　　　之交岔路口，欲左轉光明五街，其駛入網狀線停等後，見
　　　對向車道自用小客車已停等，疏未注意對向車道直行駛入
　　　之機車，即貿然由對向車道之停等自用小客車間逕行左轉
　　　彎，因而與告訴人古鈞潁所騎乘沿新竹縣竹北市縣政九路
　　　由南往北方向行駛而至之上揭重型機車發生碰撞，致告訴
　　　人古鈞潁因而人車倒地，受有雙前臂、雙小腿及右髖部鈍
　　　挫傷之傷害等情，業據證人即告訴人古鈞潁於警詢時證述
　　　：我當時是沿縣政九路南往北直行時，對方騎乘機車沿縣
　　　政九路北往南左轉光明五街，我左前側有1 輛自小客車停
　　　等，因此被告左轉，我直行後就發生碰撞。我有受傷，雙
　　　前臂、雙小腿及右髖部鈍挫傷，我有提供診斷證明書等語
　　　，及於偵訊時證述：當時我直行，路口是閃黃燈，我到路
　　　口時有慢行確認來車，被告從我左手邊的對向車陣中鑽出
　　　來，我剛好有視線死角，是被內側汽車擋住，等我注意到
　　　他時應該只剩1 公尺，我有立即煞車，但煞車不及，就與
　　　他發生碰撞等語綦詳（見偵字第13141 號卷第7 、42、43
　　　頁），並為被告供述有於事實欄所述時地騎乘前開重型機
　　　車在該閃光黃燈號誌路口駛入網狀線停等後，見對向車道
　　　自用小客車已停等，其因此有從對向車道停等之自用小客
　　　車間左轉彎，欲駛往新竹縣竹北市光明五街，而與沿新竹
　　　縣竹北市縣政九路由南往北方向行駛，並直行經過該閃光
　　　黃燈號誌路口之由告訴人古鈞潁所騎乘上揭重型機車發生
　　　碰撞，告訴人古鈞潁有人車倒地等情不諱，復有警員卓洺
　　　葳於109 年11月3 日所出具之職務報告1 份、道路交通事
　　　故調查報告表（一）及（二）各1 份、新竹縣政府警察局
　　　竹北分局警備隊道路交通事故當事人登記聯單1 份、車輛
　　　詳細資料報表1 份、監視器畫面翻拍照片4 幀、現場照片
　　　及車損照片共15幀、臺灣新竹地方檢察署檢察事務官勘驗
　　　報告1 份及監視器畫面截圖照片7 幀、車號查詢機車車籍
　　　資料1 份暨證號查詢機車駕駛人資料1 份等附卷足稽（見
　　　偵字第13141 號卷第4 、15至17、19、22至31、45至50頁
　　　、竹北交簡字第84號卷第19、20頁）。又告訴人古鈞潁確
　　　係因本件車禍而受有雙前臂、雙小腿及右髖部鈍挫傷之傷
　　　害等情，亦有中國醫藥大學新竹附設醫院於109 年8 月6
　　　日所出具之診斷證明書1 份附卷足佐（見偵字第13141 號
　　　卷第8 頁）。
  ２、按汽車行駛至交岔路口，其行進、轉彎應遵守燈光號誌或
　　　交通指揮人員之指揮，且轉彎車應讓直行車先行；又閃光
　　　黃燈表示「警告」，車輛應減速接近，注意安全，小心通
　　　過，道路交通安全規則第102 條第1 項第1 款、第7 款、
　　　道路交通標誌標線號誌設置規則第211 條第1 項第1 款分
　　　別定有明文。被告既為機車駕駛人，且領有駕照，自知悉
　　　並應遵守上揭規定。又本案車禍發生當時為天候晴天、日
　　　間自然光線、柏油路面乾燥、無缺陷、無障礙物、視距良
　　　好，並無不能注意之情事等情，有上開道路交通事故調查
　　　報告表（一）在卷可憑，被告於警詢時亦供述：當時晴天
　　　，車流量大，視線清楚，無障礙物，閃黃燈，標誌標線皆
　　　清楚等語明確（見偵字第13141 號卷第6 頁）；再參諸警
　　　警方據報後到場處理時所拍攝之現場照片暨臺灣新竹地方
　　　檢察署檢察事務官勘驗筆錄及監視器畫面截圖照片以觀，
　　　益徵案發當時確屬天候晴朗、日間自然光線、道路狀況良
　　　好，行車視線亦很清晰等情甚明。詎被告應注意並能注意
　　　前開規定事項，又無不能注意之情事，竟疏未注意前開規
　　　定，因而肇致本件車禍，足見其就本件車禍之發生確有過
　　　失甚明。且本案經送交通部公路總局新竹區監理所竹苗區
　　　車輛行車事故鑑定會鑑定結果亦認：黃建國駕駛普通重型
　　　機車，行經閃光黃燈號誌路口駛入網狀線停等後由對向停
　　　等車輛間逕行左轉彎，又未充分注意對向直行駛入之車輛
　　　並讓其先行，為肇事主因等情，有交通部公路總局新竹區
　　　監理所111 年1 月22日竹監鑑字第1100362626號函1 份及
　　　所檢附竹苗區車輛行車事故鑑定會竹苗區0000000 案鑑定
　　　意見書1 份附卷可參（見交簡上字第24號卷第63至99頁）
　　　，顯見同此認定。
  ３、被告雖以上揭情詞置辯，惟觀諸上開臺灣新竹地方檢察署
　　　檢察事務官勘驗筆錄及監視器畫面截圖照片（見偵字第13
　　　141 號卷第第45至50頁）可知，於監視器時間顯示109 年
　　　8 月6 日12時22分36秒時，被告騎乘前開重型機車初抵新
　　　竹縣竹北市縣○○路○○○○街○○○○號誌之交岔路口
　　　的網狀線區；於監視器時間顯示同日12時22分39秒時，被
　　　告停等於網狀線近中心區；於監視器時間顯示同日12時22
　　　分40秒時，可見到對向車道有自用小客車停等，且已見告
　　　訴人古鈞潁騎乘上揭重型機車出現在對向車道並直行中；
　　　下1 秒即同日12時22分41秒時，即見被告騎乘前開重型機
　　　車自停等車輛之車陣中逕自左轉彎；於同日12時22分42秒
　　　時二車發生碰撞，告訴人古鈞潁因此人車倒地；而被告於
　　　警詢時已供述：我與對方間有車輛停等等語甚明（見偵字
　　　第13141 號卷第5 頁背面），核與前述監視器畫面截圖照
　　　片（見偵字第13141 號卷第48頁）中監視器時間顯示同日
　　　12時22分40秒時，被告係停等於網狀線近中心區，而對向
　　　車道有自用小客車停等等情相符，從而被告斯時既然知悉
　　　其前方有對向車道直行之自用小客車停等在該處，勢必會
　　　因此阻擋其視線，而轉彎車又應讓直行車先行，是以被告
　　　如欲由對向車道停等車輛之車陣中左轉彎，則其此時更應
　　　先確認視線不會遭停等之自用小客車阻擋後，再接著確認
　　　對向車道不會有直行之機車駛至後，其方可左轉彎，灼然
　　　至明。而告訴人古鈞潁斯時確已騎乘上揭重型機車由對向
　　　車道繼續直行而駛至該閃光黃燈號誌路口等情，有上開監
　　　視器畫面截圖照片2 幀在卷足憑（見偵字第13141 號卷第
　　　48頁），是以苟若被告真有確認其視線不會遭停等之自用
　　　小客車後復注意對向車道直行之車輛動態，當無未見到告
　　　訴人古鈞潁所騎乘上揭重型機車之理；然依被告於警詢時
　　　所自承：因為我跟對方中間有車輛停等，因此無發現對方
　　　等語，及於偵訊時所供述：汽車停下後我才左轉，我沒有
　　　看到有機車等語（見偵字第13141 號卷第43頁）觀之，益
　　　徵被告僅注意對向車道原行駛之自用小客車已停等之狀態
　　　，卻無視對向車道尚會有直行駛至之機車暨動態，是以在
　　　認定對向車道之自用小客車已停等後，隨即由對向停等之
　　　自用小客車間逕自左轉彎，完全未在該已停等之自用小客
　　　車正前方先行停下再確認對向車道之直行機車之動態，並
　　　讓其先行，因此閃避不及，而與由對向車道直行駛至之告
　　　訴人古鈞潁所騎乘之上揭重型機車發生碰撞而肇事，被告
　　　確有行經閃光黃燈號誌路口由對向停等車輛間逕行左轉彎
　　　，且未充分注意對向直行駛入之車輛並讓其先行之過失，
　　　彰彰明甚。再者，告訴人古鈞潁確因本件車禍受有雙前臂
　　　、雙小腿及右髖部鈍挫傷等情，除據告訴人古鈞潁於警詢
　　　時即指訴明確外，並有前揭中國醫藥大學新竹附設醫院所
　　　出具之診斷證明書1 份附卷足憑，觀諸告訴人古鈞潁於車
　　　禍發生後隨即於當日14時3 分許即至該醫院就診，而醫師
　　　係診斷屬實故予以開立證明等情，更為前開診斷證明書記
　　　載甚明，益徵告訴人古鈞潁確因本件車禍受有前揭傷勢無
　　　訛。而觀諸告訴人古鈞潁所受傷勢既係雙前臂、雙小腿及
　　　右髖部等部位之鈍挫傷，足見並不因此導致其無行動能力
　　　，被告徒以告訴人古鈞潁於發生車禍致人車倒地後有起身
　　　走動一節而辯稱告訴人古鈞潁並未受傷云云，實屬無稽。
（三）綜上，本案車禍既係因被告之過失所致，而告訴人古鈞潁
　　　亦因本件車禍而受有前揭傷害，顯然被告之過失與告訴人
　　　古鈞潁之受傷結果間，確具有相當之因果關係。被告上開
　　　所辯均屬事後卸責之詞，不足採信。從而本案事證明確，
　　　被告所為前開過失傷害犯行洵堪認定，應予依法論科。至
　　　告訴人古鈞潁駕駛普通重型機車，行經閃光黃燈號誌路口
　　　，未減速接近注意安全小心通過，為肇事次因乙節，雖為
　　　前述交通部公路總局新竹區監理所竹苗區車輛行車事故鑑
　　　定會竹苗區0000000 案鑑定意見書載明，惟告訴人古鈞潁
　　　就本件車禍之發生縱與有過失，仍無解免於被告刑事過失
　　　傷害罪責之成立，自不待言，附此敘明。
三、核被告黃建國所為，係犯刑法第284 條前段之過失傷害罪。
　　又查被告於肇事後，停留在現場，在有偵查犯罪職權之機關
　　或公務員尚不知何人肇事前，向據報前來處理之警員承認為
　　肇事人而接受裁判等情，有新竹縣政府警察局竹北分局警備
　　隊道路交通事故肇事人自首情形紀錄表1 份在卷足佐（見偵
　　字第13141 號卷第11頁），符合自首要件，爰依刑法第62條
　　前段之規定減輕其刑。
四、原判決以被告所為，罪證明確，應予論罪科刑，固非無見，
    然原審未詳加調查告訴人古鈞潁就本件車禍之發生，亦有騎
　　乘上揭重型機車行經閃光黃燈號誌路口，未減速接近注意安
　　全小心通過，顯與有過失一節，是以原審判決認事用法尚有
　　違誤。被告不服原判決，提起上訴，否認犯罪，雖核無理由
　　，然原判決既有如上所指之認事用法錯誤之處，原判決已難
　　維持，本院自應予以撤銷改判。
五、爰審酌被告騎乘前開重型機車，於行經設有閃光黃燈號誌之
　　交岔路口時，由對向停等車輛間逕行左轉彎，未讓對向直行
　　之告訴人古鈞潁所騎乘上揭重型機車先行，因而發生本案車
　　禍，致告訴人古鈞潁受有如事實欄所載之傷害，是其所為實
    值非難，且其於本院審理時否認犯行，迄今亦未能與告訴人
　　古鈞潁達成和解，也未支付任何賠償款項，致告訴人古鈞潁
　　所受損害尚未填補，是認被告犯後態度不佳，惟衡以告訴人
　　古鈞潁有騎乘上揭重型機車，行經閃光黃燈號誌路口，未減
　　速接近注意安全小心通過之與有過失，暨衡酌被告之素行、
　　為國小畢業之智識程度、已婚、小孩已成年、從事種菜及賣
　　菜之工作，月收入約新臺幣3、4萬元之家庭、工作及經濟狀
　　況等一切情狀，量處如主文第2 項所示之刑，並諭知如易科
　　罰金之折算標準，以資懲儆。
據上論斷，應依刑事訴訟法第455 條之1 第1 項、第3 項、第36
9 條第1 項前段、第364 條、第299 條第1 項前段，刑法第284
條前段、第62條前段、第41條第1 項前段，刑法施行法第1 條之
1 第1 項，判決如主文。
本案經檢察官楊仲萍聲請簡易判決處刑，檢察官陳亭宇到庭執行
職務。
中　　華　　民　　國　　111 　年　　5 　　月　　31　　日
                  刑事第一庭    審判長法  官  楊麗文
                                      法  官  王凱平
                                      法  官  楊惠芬
以上正本證明與原本無異。  
不得上訴。
中　　華　　民　　國　　111 　年　　6 　　月　　6 　　日
　　　　　　　　　　　　　　　　　　　書記官  李艷蓉
附錄本案論罪科刑法條：
刑法第284 條：
因過失傷害人者，處一年以下有期徒刑、拘役或十萬元以下罰金
；致重傷者，處三年以下有期徒刑、拘役或三十萬元以下罰金。